# 关联方关系认定

提问人：tony868lamy 时间：2012-10-12 17:15:33
集团公司A控股B公司，B公司的另一主要股东C或C控制的企业，与B公司发生了关联交易，那么在集团公司A的财报附注中是否作为关联方交易披露？

回答人：chenyiwei
此问题之前在本版面上也有较多的讨论。我的观点是：对子公司可施加重大影响的少数股东，在母公司的合并报表中应披露为合并集团的关联方，但纳入关联交易统计的仅限于该少数股东与其可以施加重大影响的子公司（组成部分）之间的交易和往来，与合并集团的其他组成部分的交易和往来不作为关联交易和关联往来披露。在附注中披露关联交易时，应对这一点特殊情况予以提示。

回答人：chenyiwei
回复 zengfengxia 的帖子
IAS 24(2009).9(b): An entity is related to a reporting entity if any of the following conditions applies:...(ii) One entity is an associate or joint venture of the other entity (or an associate or joint venture of a member of a group of which the other entity is a member)....

回答人：chenyiwei
回复 jxq425 的帖子
1 、鉴于控制可以传递，母子公司在判断关联方关系时应视作一个整体，所以你说的两种情况都是关联方。
2 、A与D应作为关联方，D是A的联营企业的子公司。在判断关联方关系时，应与C作为一个整体考虑。因为C是A的联营企业，属于关联方，所以D也是A的关联方。 2 、C是A的关联方，权益法核算中内部交易未实现损益应按比例抵销（A公司的个别报表层面按24 ％抵销；合并报表层面按 30 ％抵销，其中 6 ％归属于少数股权）。需注意：合并报表层面确定抵销比例时，应按合并集团内的母子公司合计持有该联营或合营企业的股权比例确定，并把部分抵销金额分配给少数股权。 3 、会计准则和上市规则口径的差异，是可以解释的。

回答人：chenyiwei
回复 jxq425 的帖子
由于 2009 年 11 月IAS 24的修改，《讲解 2010 》的“关联方披露”一章也作了部分相应修改以引入新的变化内容，因此对关联方的界定范围也有所变化，总体上所依据的理论体系比原先修改前更加清晰和便于理解。
由于关联方关系的界定是以合并集团为主体确定的，而在合并报表中，对于联营企业，只是把本集团在其中所享有的权益和损益以权益法核算的方式纳入，其他股东享有的权益和损益份额不纳入，因此对于联营企业，只是把联营企业的子公司、合营企业也纳入关联方范围，该联营企业的其他股东（包括其控股股东）以及同受其他股东控制的企业不纳入关联方范围，因此“所有联营企业所属集团的集团架构图”并不要求完整取得全部内容。但对于子公司，应取得可对其施加重大影响的少数股东的集团架构图，并依据该集团内的控制关系确定纳入关联方的企业范围。 “持有发行人5%以上法人股东的控股股东、实际控制人、兄弟公司”应视作发行人的关联方。 2 、A公司个别报表应该不存在要按权益法核算的问题，也不存在抵销的问题。但在A的合并报表层面需作出调整。 6 ％＝ 30 ％*(1-80％)。如果是A持有B70％股权，则合并报表层面总共抵销 30 ％的未实现损益，其中归属母公司股东 21 ％，少数股东 9 ％。

提问人：tony868lamy 时间：2012-10-12 23:10:33
回复 chenyiwei 的帖子
请问：通常情况下，在A集团（母公司）实体的关联方名录中是否会有“主要股东C或C控制的企业”的踪影？

回答人：chenyiwei
在会计准则口径下，“子公司的主要股东及其控制的企业”应作为合并报表层面的关联方，但不是A公司个别报表中的关联方。在证券监管口径下，因为这种关系一般不会导致上市公司利益对其倾斜，所以不作为关联方。

提问人：呼叫帮助 时间：2012-11-17 20:13:30
回复 chenyiwei 的帖子
准则讲解没提到：
关联方披露准则例举了关联方交易的类型判断是否属于关联方交易，应以交易是否发生为依据，而不是以是否收取价款为前提。关联方的交易类型主要有： (一)购买或销售商品。购买或销售商品是关联方交易较常见的交易事项，例如，企业集团成员之间互相购买或销售商品，从而形成了关联方交易。 (二)购买或销售除商品以外的其他资产。例如，母公司出售给其子公司设备或建筑物等。 (三)提供或接受劳务。例如，A企业是B企业的联营企业，A企业专门从事设备维修服务，B企业的所有设备均由A企业负责维修，B企业每年支付设备维修费用 300 万元。 (四)担保。担保包括在借贷、买卖、货物运输、加工承揽等经济活动中，为了保障其债权实现而实行的担保等。当存在关联方关系时，一方往往为另一方提供为取得借款、买卖等经济活动中所需要的担保。 (五)提供资金(贷款或股权投资)。例如，企业从其关联方取得资金，或权益性资金在关联方之间的增减变动等。 (六)租赁。租赁通常包括经营租赁和融资租赁等，关联方之间的租赁合同也是主要的交易事项。 (七)代理。代理主要是依据合同条款，一方可为另一方代理某些事务，如代理销售货物，或代理签订合同等。 (八)研究与开发项目的转移。在存在关联方关系时，有时某一企业所研究与开发的项目会由于一方的要求而放弃或转移给其他企业。例如，B公司是A公司的子公司，A公司要求B公司停止对某一新产品的研究和试制，并将B公司研究的现有成果转给A公司最近购买的、研究与开发能力超过B公司的C公司继续研制，从而形成关联方交易。 (九)许可协议。当存在关联方关系时，关联方之间可能达成某项协议，允许一方使用另一方商标等，从而形成了关联方之间的交易。 (十)代表企业或由企业代表另一方进行债务结算。 (十一)关键管理人员薪酬。企业支付给关键管理人员的报酬，也是一项主要的关联方交易。
关联方交易还包括就某特定事项在未来发生或不发生时所作出的采取相应行动的任何承诺，例如（已确认及未确认
的）待执行合同。 请问与关联方共同出资设立合资公司是否要作为关联交易披露？

回答人：chenyiwei
应需要。

提问人：hrtsex 时间：2017-05-18 17:22:48
请教陈版，关联方转让后发生的交易是否还需根据实质重于形式原则认定为关联方交易？看到有个案例：公司在 2014 年 4 月将某子公司转让后之间还发生有交易，基于转让后该子公司的业务主要还是来源于公司，会计师将转让后 2014 年、 2015 年公司与该子公司之间的交易均作为关联方交易披露！

回答人：chenyiwei
这种情况首先应依据实质重于形式的原则判断转让后的子公司是否仍为关联方，判定为关联方是认定关联交易的前提。